臺灣高等法院高雄分院刑事判決　　　　　九十一年度上訴字第一七三八號
　　上訴人　台灣屏東地方法院檢察署檢察官
　　上訴人
　　即被告　乙○○
　　指定辯護人　本院公設辯護人　孫妙岑
右上訴人因被告殺人未遂案件，不服臺灣屏東地方法院九十年度訴字第八０三號中華
民國九十一年九月十六日第一審判決（起訴案號：臺灣屏東地方法院檢察署九十年度
偵字第五四一四號），提起上訴，本院判決如左：
      主      文
原判決撤銷。
乙○○無罪。
      理      由
一、公訴意旨略稱：被告乙○○與桂雄偉基於殺人之共同犯意聯絡，於民國九十年七
    月十日二十三時三十分許，一起進入屏東縣屏東市○○街一一號潘正博住處，當
    時，適有丙○○、潘正博、張俊雄及綽號榮華之男子在內聊天。嗣由桂雄偉持預
    藏之菜刀壓制丙○○，朝丙○○左臉猛劃數刀，再猛刺丙○○左肩、左手肘等處
    ，致丙○○左臉受有十七×四×二公分，五．五×一公分之刀傷、左肩受有八×
    五×一公分之刀傷、左手肘受有一公分、二公分、三公分、三×０．一五分之刀
    傷。桂雄偉逞凶期間，被告復在旁口出「讓他死」之言詞予以助勢，張俊雄欲上
    前勸阻桂雄偉，亦遭被告攔阻。嗣丙○○奮力奪下菜刀，桂雄偉始行離去。丙○
    ○自行就醫後，倖免死亡。警方人員據報後，循線查獲被告，並扣得上開菜刀。
    因認被告共犯刑法第二百七十一條第二項、第一項之殺人未遂罪嫌云云。
二、公訴人認被告乙○○共犯殺人未遂罪嫌，係以告訴人丙○○之指訴，證人張俊雄
    之證言，卷附照片、驗傷診斷書及扣案菜刀為其論據。
三、被告否認有共同殺人未遂情事，辯說：當天，伊與桂雄偉相約要去唱歌，伊正牽
    機車準備離去時，桂雄偉忽然走進潘正博家裡，伊見狀亦尾隨進去。詎桂雄偉竟
    持刀砍傷告訴人。伊實未與桂雄偉共謀，且伊為免張俊雄受傷，始將他推離云云
    。
四、按共犯之成立，除共同實施犯罪行為者外，其就他人之行為負共犯之責者，以有
    意思聯絡為要件，若事前並未合謀，實施犯罪行為之際，又係出於行為者獨立之
    意思，即不負共犯之責（最高法院十九年上字第六九四號判例參照）。
五、檢察官在偵查中，因未查出共犯綽號「熊偉」之男子係何人，即提起公訴，故本
    件被告之殺人動機何在？被告與綽號「熊偉」之男子如何有犯意聯絡，並不甲確
    。直至原審審理時，綽號「熊偉」之男子桂雄偉到案，且傳訊證人潘正博及李世
    甲（現改名為呂世甲），案情始告甲朗。桂雄偉在其被訴殺人未遂案件（即臺灣
    屏東地方法院九十一年度訴緝字第三三號）偵審中供稱：「我去潘正博家原是找
    丙○○理論，乙○○並不知道我拿了他家的菜刀。進去潘正博家時，我才拿出菜
    刀，我本來拿菜刀是要嚇一嚇丙○○。當時，潘正博的家裡有一群人，丙○○全
    身紋身，剛好那群人中有一人有紋身，我確定後，就往丙○○身上砍，我已不記
    得砍他何處，砍幾刀。我在砍的時候，並沒有人阻止我。因丙○○戲弄李世甲的
    女朋友，我是一時氣憤才砍人」等語（見原審卷第一四六、第一四七頁）。該案
    審理結果，認本件係桂雄偉之個人突發行為，被告應無共涉殺人犯行，而判處桂
    雄偉有期徒刑五年四月，褫奪公權三年確定，有該案判決書一份附卷可稽（見原
    審卷第一四五－一五二頁）。桂雄偉在本院審理時，仍作相同之有利於被告之供
    述。證人呂世甲亦證稱伊女友確有被告訴人羞辱之事。可見桂雄偉之殺人動機，
    純因不滿告訴人羞辱呂世甲之女友而引起，係桂雄偉個人之行為，並無確切證據
    據足以證甲被告與桂雄偉間有殺人之犯意聯絡。
六、證人張俊雄在警訊、偵查及本院審理時雖證稱被告有在旁說「讓他死」，但在原
    審審理時卻證稱被告並沒有說「讓他死」，是桂雄偉說的（見原審卷第十九頁）
    ，其證言前後矛盾。又告訴人指稱伊有聽到被告喊「讓他死」，但告訴人於生命
    遭到攻擊，情況危急之時，就現場他人之言語能否聽聞清楚，或分辨係何人出聲
    ，不無疑義。證人潘正博在原審及本院審理證稱伊當天確實沒有聽到被告說「讓
    他死」，當時，被告坐在伊右邊（見原審卷第二十頁）。準此，證人張俊雄前後
    矛盾之證言，及告訴人尚有疑義之指訴，自難採為不利於被告之證據。
七、公訴人以證人張俊雄欲上前勸阻桂雄偉，遭被告攔阻，因而推論被告為本件共犯
    。但被告固不否認有推開張俊雄之舉，然辯說是為避免張俊雄受傷。查被告於進
    入潘正博住處後，一直坐在潘正博右邊聊天，已為證人潘正博證述屬實。苟被告
    有共同殺人之犯意聯絡，則豈有安然坐在椅子與潘正博聊天，而就共犯桂雄偉之
    行為未加以任何行動幫助，如此被動為共同殺人之理？又豈有於桂雄偉殺人行為
    未能完成而逃離時，不畏懼告訴人上前挑釁而仍停留潘正博住處？依常理判斷，
    被告應無參與殺人之行為分擔無疑。
八、綜上所述，被告犯罪不能證甲。檢察官循告訴人之請求提起上訴，仍執陳詞，認
    定被告共犯殺人未遂罪，指摘原判決依共同傷害論罪科刑為不當，沒有理由。被
    告上訴，否認犯罪，為有理由，應將原判決撤銷，另為無罪之諭知。
據上論斷，應依刑事訴訟法第三百六十九條第一項前段、第三百六十四條、第三百零
一條第一項，判決如主文。
本案經檢察官邱榮藏到庭執行職務。
中    華    民    國        九十一      年     十二     月    三十一    日
                              臺灣高等法院高雄分院刑事第二庭
                                  審判長法官  林正雄
                                        法官  黃壽燕
                                        法官  黃仁松
右正本證甲與原本無異。
檢察官如不服本判決應於收受本判決後十日內向本院提出上訴書狀，其未述上訴理
由者，並得於提起上訴後十日內向本院補提理由書狀（均須按他造當事人之人數附繕
本)。
被告不得上訴。
                                      書記官  陳靖華
中    華    民    國        九十二      年      一      月      三      日
                                                                      Ｈ
